【裁判字號】    98,訴,58
【裁判日期】    980122
【裁判案由】    違反毒品危害防制條例
【裁判全文】
臺灣彰化地方法院刑事判決                98年度訴字第58號
公  訴  人  臺灣彰化地方法院檢察署檢察官
被      告  甲○○
上列被告因違反毒品危害防制條例案件，經檢察官提起公訴（97
年度毒偵字第4569號），本院依簡式審判程序判決如下：
    主  文
甲○○施用第一級毒品，累犯，處有期徒刑拾月。
    事  實
一、甲○○前於民國89年間，因2次施用毒品案件，分別經本院
    及臺灣板橋地方法院分別以89年度毒聲字第2323號、89年度
    毒聲字第6788號裁定送勒戒處所施以觀察、勒戒後，均認無
    繼續施用毒品之傾向，分別於89年5月22日、同年12月18日
    執行完畢釋放，並由臺灣彰化地方法院檢察署檢察官以89年
    度毒偵字第2461、2715號及臺灣板橋地方法院檢察署檢察官
    以89年度毒偵字第7374號為不起訴處分確定。其又於前揭觀
    察、勒戒執行完畢釋放後5年內之90年間，因施用毒品案件
    ，經本院以90年度毒聲字第3728號裁定令入戒治處所施以強
    制戒治，嗣因成效經評定合格，再經本院以91年度毒聲字第
    1586號裁定停止戒治，所餘戒治期間付保護管束，於91年10
    月31日保護管束期滿未經撤銷停止戒治而視為執行完畢，其
    所涉施用毒品犯行併經檢察官提起公訴，經本院以90年度斗
    簡第413號判決判處有期徒刑3月確定，於92年6月15日縮短
    刑期執行完畢。其又於94年間，因施用第一、二級毒品案件
    ，經本院以94年度訴字第247號判決判處有期徒刑9月、5月
    ，應執行有期徒刑1年確定（第1案）；又因竊盜案件，經本
    院以94年度易字第416號判決判處有期徒刑1年確定（第2案
    ）；復因詐欺案件，經本院以94年度員簡字第344號判決判
    處有期徒刑3月確定（第3案）；再因施用第一級毒品案件，
    經臺灣雲林地方法院以94年度訴字第680號判處有期徒刑9月
    確定（第4案），上揭第1、2、3案嗣經臺灣雲林地方法院以
    96年度聲減字第439號裁定各減刑為有期徒刑4月又15日、2
    月又15日、6月、1月又15日並定應執行刑為有期徒刑1年確
    定，且與上開第4案經臺灣雲林地方法院以96年度聲減字第
    439號裁定減刑確定之有期徒刑4月又15日接續執行，於96
    年11月30日縮短刑期執行完畢。詎仍不知悔改，復基於施用
    第一級毒品海洛因之犯意，於97年10月26日24時許，在其位
    於彰化縣員林鎮○○里○○路○段378巷51號居處，以將海洛
    因置入注射針筒內摻水施打手臂靜脈血管之方式，施用第一
    級毒品海洛因1次。嗣甲○○為警於97年10月28日13時許徵
    得其同意採集其尿液送驗，而於其上開施用海洛因犯罪未為
    有偵查權限之機關或公務員發覺前，其即主動向詢問之員警
    供承前開施用第一級毒品犯行，並接受裁判，且其經警採集
    之尿液送驗結果確呈嗎啡陽性反應，而悉上情。
二、案經彰化縣警察局彰化分局報告臺灣彰化地方法院檢察署檢
    察官偵查起訴。
    理  由
一、本件被告甲○○所犯係死刑、無期徒刑、最輕本刑為3年以
    上有期徒刑以外之罪，其於準備程序就前揭被訴事實為有罪
    之陳述，經受命法官告知簡式審判程序之旨，並聽取其與公
    訴人之意見後，本院認無不得或不宜改依簡式審判程序進行
    之處，爰依刑事訴訟法第273條之1第1項、第284條之1，裁
    定本案由受命法官獨任進行簡式審判程序，合先敘明。
二、訊據被告甲○○對於上揭事實坦承不諱，且其於97年10月28
    日為警採集之尿液送驗，結果呈嗎啡陽性反應，有彰化縣警
    察局彰化分局委託檢驗尿液代號與真實姓名對照認證單及詮
    昕科技股份有限公司濫用藥物尿液檢驗報告各1紙附卷可憑
    ，足徵被告之任意性自白與事實相符，可以採信。
三、按施用第一、二級毒品為犯罪行為，毒品危害防制條例第10
    條定有處罰明文。故施用第一、二級毒品者，依前揭規定本
    應科以刑罰，惟基於刑事政策，對合於一定條件之施用者，
    則依同條例第20條、第23條之規定，施以觀察、勒戒或強制
    戒治之保安處分。又毒品危害防制條例於92年7月9日修正公
    布，自93年1月9日施行。其中第20條、第23條將施用毒品之
    刑事處遇程序，區分為「初犯」及「5年內再犯」、「5年後
    再犯」。依其立法理由之說明：「初犯」，經觀察、勒戒或
    強制戒治後，應為不起訴處分或不付審理之裁定；經觀察、
    勒戒或強制戒治執行完畢釋放後，「5年內再犯」者，因其
    再犯率甚高，原實施之觀察、勒戒及強制戒治既已無法收其
    實效，爰依法追訴或裁定交付審理。至於經觀察、勒戒或強
    制戒治執行完畢釋放後，「5年後再犯」者，前所實施之觀
    察、勒戒或強制戒治已足以遮斷其施用毒品之毒癮，為期自
    新及協助其斷除毒癮，仍適用「初犯」規定，先經觀察、勒
    戒或強制戒治之程序。從而依修正後之規定，僅限於「初犯
    」及「5年後再犯」二種情形，始應先經觀察、勒戒或強制
    戒治程序。倘被告於5年內已再犯，經依法追訴處罰，縱其
    第3次（或第3次以上）再度施用毒品之時間，在初犯經觀察
    、勒戒或強制戒治執行完畢釋放5年以後，已不合於「5年後
    再犯」之規定，且因已於「5年內再犯」，顯見其再犯率甚
    高，原實施觀察、勒戒或強制戒治，已無法收其實效，即應
    依該條例第10條處罰（參照最高法院97年度第5次刑事庭會
    議決議）。查被告前於89年間，因2次施用毒品案件，分別
    經本院及臺灣板橋地方法院分別以89年度毒聲字第2323號、
    89年度毒聲字第6788號裁定送勒戒處所施以觀察、勒戒後，
    均認無繼續施用毒品之傾向，分別於89年5月22日、同年12
    月18日執行完畢釋放，並由臺灣彰化地方法院檢察署檢察官
    以89年度毒偵字第2461、2715號及臺灣板橋地方法院檢察署
    檢察官以89年度毒偵字第7374號為不起訴處分確定；其又於
    前揭觀察、勒戒執行完畢釋放後5年內之90年間，因施用毒
    品案件，經本院以90年度毒聲字第3728號裁定令入戒治處所
    施以強制戒治，嗣因成效經評定合格，再經本院以91年度毒
    聲字第1586號裁定停止戒治，所餘戒治期間付保護管束，於
    9年10月31日保護管束期滿未經撤銷停止戒治而視為執行完
    畢，其所涉施用毒品犯行併經檢察官提起公訴，經本院以90
    年度斗簡第413號判決判處有期徒刑3月確定等情，有臺灣高
    等法院被告前案紀錄表及臺灣彰化地方法院檢察署刑案資料
    查註紀錄表各1份在卷可參。是被告前因施用毒品案件，經
    觀察、勒戒執行完畢後，曾於5年內再度施用毒品並經依法
    追訴處罰，縱其於本案之施用毒品犯罪時間距離先前初犯經
    觀察、勒戒執行完畢釋放已逾5年，仍不合於「5年後再犯」
    之規定，且因被告已於「5年內再犯」，顯見其再犯率甚高
    ，即應依毒品危害防制條例第10條之規定處罰。綜上所述，
    本案事證明確，被告犯行洵堪認定，應予依法論科。
四、查海洛因係毒品危害防制條例所定之第一級毒品，不得非法
    持有、施用。核被告所為，係犯毒品危害防制條例第10條第
    1項之施用第一級毒品罪。其為供施用毒品海洛因而持有之
    低度行為，為其施用之高度行為所吸收，不另論罪。又被告
    於94年間，因施用第一、二級毒品案件，經本院以94年度訴
    字第247號判決判處有期徒刑9月、5月，應執行有期徒刑1年
    確定（第1案）；又因竊盜案件，經本院以94年度易字第416
    號判決判處有期徒刑1年確定（第2案）；復因詐欺案件，經
    本院以94年度員簡字第344號判決判處有期徒刑3月確定（第
    3案）；再因施用第一級毒品案件，經臺灣雲林地方法院以9
    4年度訴字第680號判處有期徒刑9月確定（第4案），上揭第
    1、2、3案嗣經臺灣雲林地方法院以96年度聲減字第439號裁
    定各減刑為有期徒刑4月又15日、2月又15日、6月、1月又15
    日並定應執行刑為有期徒刑1年確定，且與上開第4案經臺灣
    雲林地方法院以96年度聲減字第439號裁定減刑確定之有期
    徒刑4月又15日接續執行，於96年11月30日縮短刑期執行完
    畢等情，有臺灣彰化地方法院檢察署刑案資料查註紀錄表、
    臺灣高等法院被告前案紀錄表各1份在卷可考，其於5年以內
    故意再犯本件有期徒刑以上之罪，為累犯，應依刑法第47條
    第1項之規定加重其刑。另按刑法第62條所謂「發覺」，固
    非以有偵查犯罪職權之機關或人員確知其人犯罪無誤為必要
    ，而於對其發生嫌疑時，即得謂為已發覺；但此項對犯人之
    嫌疑，仍須有確切之根據得為合理之可疑者，始足當之，若
    單純主觀上之懷疑，要不得謂已發生嫌疑（最高法院72年臺
    上字第641號判例意旨參照）。本件有關被告涉犯施用第一
    級毒品海洛因之犯行，被告係因經警徵得其同意採集其尿液
    送驗，惟在尚未知悉檢驗結果，而被告外觀亦無何特徵足以
    顯現其係現行犯或準現行犯之情形下，被告即在警員製作筆
    錄時主動向彰化縣警察局彰化分局偵查隊警員自首其施用第
    一級毒品海洛因之犯行（詳見97年10月28日警局調查筆錄）
    ，足認被告確係在警員未發現有確切之根據得為合理之懷疑
    前，即主動供述其施用第一級毒品海洛因，是被告對於未發
    覺之罪自首而接受裁判，應依自首之規定減輕其刑，上開刑
    有加重及減輕者，並依法先加後減之。爰審酌被告因施用毒
    品經觀察、勒戒與強制戒治及刑之執行後，猶未能深切體認
    毒品危害己身之鉅，及早謀求脫離毒害之道，反而於出監後
    伺機再犯，未見有何收斂、警惕之意，無視於毒品對於自身
    健康之戕害及國家對於杜絕毒品犯罪之禁令，自有使其接受
    相當時期監禁以敦化性情之必要，惟念及被告尚能坦承犯行
    ，且施用毒品固戕害個人健康至深，然就他人權益之侵害仍
    屬有限，及其犯罪動機、目的、手段、智識程度等一切情狀
    ，量處如主文所示之刑，以示懲儆。
據上論斷，應依刑事訴訟法第273條之1第1項、第299條第1項前
段，毒品危害防制條例第10條第1項，刑法第11條前段、第47條
第1項、第62條前段，判決如主文。
本案經檢察官陳茂榮到庭執行職務。
中    華    民    國    98    年    1     月    22    日
                  刑事第二庭          法  官  尚安雅
以上正本證明與原本無異。
如不服本判決，應於收受判決後10日內向本院提出上訴書狀，並
應敘述具體理由；其未敘述上訴理由者，應於上訴期間屆滿後20
日內向本院補提理由書（均須按他造當事人之人數附繕本「切勿
逕送上級法院」）。
中    華    民    國    98    年    2     月     2    日
                                      書記官  陳文俊
附錄本案論罪科刑法條全文：
毒品危害防制條例第10條
施用第一級毒品者，處 6 月以上 5 年以下有期徒刑。
施用第二級毒品者，處 3 年以下有期徒刑。


司法院資訊處製作；財團法人民間司法改革基金會備份。
